【裁判字號】    94,易,1968
【裁判日期】    950523
【裁判案由】    誣告
【裁判全文】
臺灣高雄地方法院刑事判決              94年度易字第1968號
公  訴  人  臺灣高雄地方法院檢察署檢察官
被      告  乙○○
上列被告因誣告案件，經檢察官提起公訴（94年度偵字第20372
號），本院判決如下：
    主  文
乙○○未指定犯人，而向該管公務員誣告犯罪，處有期徒刑月
，如易科罰金，以佰元折算壹日。
    事  實
一、乙○○明知其所簽發，以高雄銀行三多分行為付款人，帳號
    第10623- 1號、票號AAP0000000號、發票日民國93年8 月20
    日、面額新台幣（下同）8 萬元整、受款人丙○○之支票乙
    紙，係其於93年06月中旬某日晚間，在高雄市○○路上之萊
    茵河餐廳2 樓交付予友人丙○○，以委請丙○○代向他人調
    借現金，並未遺失，竟於同年6 月25日，基於未指定犯人誣
    告之犯意，至高雄銀行三多分行申報掛失止付，並在遺失票
    據申報書上填載上開支票在高雄市○○○路某處遺失，未指
    定犯人，向該管警察機關誣告不特定人犯侵占遺失物罪嫌，
    經由台灣票據交換所高雄市分所報請高雄市政府警察局三民
    第二分局協助偵查。嗣因丙○○持上開支票向甲○○調得同
    額款項，而由甲○○取得支票並委由蔡寶慧持向合作金庫大
    順支庫提示付款，因已遭乙○○掛失止付而不獲兌現，始查
    悉上情。
二、案經甲○○訴由臺灣高雄地方法院檢察署檢察官偵查起訴。
    理  由
壹、證據能力方面：
一、按刑事訴訟法第159 條之3 第3 款規定，「被告以外之人於
    審判中所在不明而無法傳喚或傳喚不到者，其於檢察事務官
    、司法警察官或司法警察調查中所為之陳述，經證明具有可
    信之特別情況，且為證明犯罪事實之存否所必要者，得為證
    據。是被告以外之人在審判外之陳述，如例外的具備二個要
    件即必要性及可信性之情況保證，即具有證據能力。所謂必
    要性，乃指原供述人現因故無法傳喚到庭陳述，而未能到庭
    接受當事人及辯護人之交互詰問，且該證據係為證明犯罪事
    實存在所不可或缺之陳述而言。所謂可信性情況保證，乃指
    某供述倘在特別可置信之狀況下所為時，縱不在審判官面前
    為其供述，或縱不給對方當事人有行反對詢問之機會，因其
    供述有虛偽之危險性不高，故可作為證據之旨。應依據陳述
    人於陳述時之「外部情況」是否具有可信性決定之，且必須
    依據陳述人之觀察、記憶、表達是否正確及陳述人有無虛偽
    陳述之動機而加以綜合決定。經查：本件受被告委託持票調
    現之證人丙○○，經本院多次傳喚及囑託拘提均未到庭，證
    人顯然所在不明而傳拘未到，自有刑事訴訟法第159 條之3
    第3 款之情形，應堪認定。而證人於本案審判外之94年8 月
    25 日 警詢時證稱：「支票是被告要向我借錢開立給我的，
    不清楚被告為何申報遺失」等語，顯係被告有無謊報遺失涉
    嫌誣告犯行不可或缺之證據之一，當已具備必要性之要件。
    又被告供稱與證人為朋友關係（見警卷第2 頁），證人甲○○亦於本院明確證稱丙○○持票向其調借現金等語（見本院
    卷第28頁），而證人丙○○指證被告交付支票，對自身並無
    任何利益可言（仍須負付款責任），以此觀之，證人丙○○
    警詢筆錄應已具備擔保可信性，依上開說明應有證據能力。
二、再按刑事訴訟法規定檢察官代表國家偵查犯罪、實施公訴，
    必須對於被告之犯罪事實負舉證之責，並賦予檢察官傳喚或
    拘提被告等強制處分權，依法亦有訊問被告及證人之權，且
    負有客觀性義務，對被告有利情形，亦應予注意，而實務運
    作時，偵查中檢察官向被告以外之人所取得之陳述，原則上
    均能遵守法律規定，不致違法取供，其可信性極高，為兼顧
    理論與實務，乃於修正刑事訴訟法時，增列第159 條之1第2
    項，明定被告以外之人於偵查中向檢察官所為陳述，除顯有
    不可信之情況者外，得為證據。經查，證人丙○○於偵查中
    向檢察官所為陳述，證述前依法具結，所述核與告訴人相符
    ，並無顯不可信之情況，自得作為證據。
貳、實體方面：
一、訊據被告對於有以遺失為由申報掛失止付本件支票之事實，
    坦承不諱，惟矢口否認有何誣告犯行，辯稱：伊之所以填具
    遺失票據申報書並申報掛失止付，係因丙○○告以支票已遺
    失所致，並無誣告之故意云云。惟查：
  (一)上揭事實，業經證人丙○○於警詢證稱：與被告為朋友，被
    告為向伊借錢而簽發該支票，伊再持票至丁○○住處調錢等
    語（見警卷第7 、8 頁）。於偵查中仍證稱：被告於93年6
    月中旬，在高雄市○○路萊茵河餐廳交給伊，係為調現之用
    ，嗣後即與被告同至甲○○住處，被告在外面等候，調得之
    8 萬元交給被告等語（詳94他2236卷第33、34頁）。足證丙○○不僅未對被告陳稱支票遺失，反依被告託付調借得同票
    面額之款項。
  (二)證人甲○○於本院亦證稱：丙○○於93年6 月20日左右調現
    ，說是一位李小姐要的，伊先生丁○○認識丙○○，並說李
    小姐與丙○○交情不錯，因時間短，數額不多，沒算利息，
    錢是交給丙○○等語。證人甲○○與丙○○就支票係被告簽
    發以調借現金乙節互核相符，足證丙○○確依被告委託調借
    現金無誤。
  (三)按支票之背書人，應照支票文義擔保付款，票據法定有明文
    。丙○○於向甲○○調借現金時，即在支票為背書行為，有
    支票影本附卷可稽（詳警卷第13頁），依上開規定，其應負
    擔保付款責任即明，既其背書於支票之後，顯已明白表示願
    依票面額負責之意，且無從逃避付款責任，顯然其並無謊稱
    支票遺失之必要，亦屬明確。
  (四)被告雖稱其無誣告之故意云云，惟被告既明知本件支票係由
    其所簽發並交付與丙○○，用以調借現金之用，並無「遺失
    」情事，丙○○亦證稱未曾表示其所持有之本件支票有遺失
    情形，復已交付所調得之8 萬元現金，由被告收受，已如前
    述，則被告擅自以支票「遺失」為由，辦理掛失止付手續，
    填具遺失票據申報書，轉請警察機關協助偵查侵占遺失物罪
    嫌，顯見其確明知系爭支票仍在丙○○持有中，並未遺失，
    惟乃未指定犯人，而誣告不特定人涉犯侵占遺失物罪嫌，其
    有誣告之故意及犯行至明。
  (五)此外，復有高雄票據交換所高雄市分所94年02月23日台票高
    字第0389號函附遺失票據申報書、支票正、反面影本及退票
    理由單在卷可按。是本件事證明確，被告誣告不特定人之犯
    行洵堪確定。
二、核被告所為，係犯刑法第171 條第1 項之罪。爰審酌被告明
    知支票已交付他人調借現金，竟申請掛失止付，且請求警察
    機關偵辦不特定人之侵占遺失物罪嫌，紊亂票據交易秩序，
    徒耗警力資源，又犯後未能坦承犯行，態度非佳，所為自應
    受刑事非難，惟念其係因不信任受託人，一時失慮所致，尚
    屬情有可原及前未曾有犯罪紀錄，有台灣高等法院被告前案
    紀錄表在卷可憑等一切情狀，酌情量處如主文所示之刑，並
    諭知易科罰金之折算標準，以資懲儆。
據上論斷，應依刑事訴訟法第299 條第1 項前段，刑法第171 條
第1 項、第41條第1 項前段，罰金罰鍰提高標準條例第1 條前段
、第2條，判決如主文。
中    華    民    國    95    年    5    月    23    日
                    刑事第六庭  審判長法  官  黃建榮
                                      法  官  楊佩蓉
                                      法  官  李  蓓
以上正本證明與原本無異。
如不服本判決，應於收受送達後10日內向本院提出上訴書狀（應
附繕本）。
中    華    民    國    95    年    5     月    23    日
                                      書記官  何慧娟
附錄本案論罪科刑法條
刑法第171 條 (未指定犯人誣告罪)
未指定犯人，而向該管公務員誣告犯罪者，處1 年以下有期徒刑
、拘役或300元以下罰金。
未指定犯人，而偽造、變造犯罪證據，或使用偽造、變造之犯罪
證據，致開始刑事訴訟程序者，亦同。


司法院資訊處製作；財團法人民間司法改革基金會備份。
